臺灣彰化地方法院刑事判決　　　　　　　　　　　　　九十三年度訴字第二一一號
　　公　訴　人　臺灣彰化地方法院檢察署檢察官
　　被　　　告　乙○○
　　選任辯護人　林世祿律師
　　被　　　告　丁○○
　　選任辯護人　黃錦郎律師
右列被告等因違反陸海空軍刑法案件，經檢察官提起公訴（九十三年度偵字第五四七
號、第五四八號），本院判決如左：
    主  文
乙○○連續未經許可，販賣軍用武器之主要組成零件，處有期徒刑拾年。槍管壹拾陸
支、擊針壹拾參支沒收。
丁○○共同連續侵占軍用物品槍管、擊針，處有期徒刑貳年，緩刑伍年，緩刑期間付
保護管束。槍管壹拾陸支、擊針壹拾參支沒收。
    事  實
一、乙○○、丁○○前分別於民國九十年九月十九日至九十二年六月十九日、九十年
    七月十八日至九十二年五月四日之期間，在海軍陸戰隊司令部補保大隊補給中隊
    服役，且各擔任該部隊建材庫庫兵及兵材庫庫兵（該二人現均已退役），乙○○
    因思販賣右開兵材庫庫房內所保存之槍管、擊針以營利，且認其與丁○○有私交
    ，倘告以丁○○僅係欲收藏前開兵材庫內所存放之槍管、擊針，不致遭丁○○拒
    絕，即九十一年十月前某日，向丁○○表示欲收藏兵材庫內所存放之槍管、擊針
    。乙○○、丁○○二人竟思利用兵材庫對進出管制檢查不嚴及帳冊不清，且丁○○即於擔任兵材庫庫房管理職務之機會，共同基於意圖為自己不法所有之概括犯
    意聯絡，於乙○○、丁○○二人均仍為現役軍人之九十一年十月間某日，在高雄
    市左營區上開部隊營區三號庫房內，由丁○○親自將其職務上所掌管屬制式軍用
    武器手槍主要組成零件之槍管（可供裝填口徑九ｍｍ子彈使用）五支、擊針五支
    交付乙○○；又於九十一年十一月間某日，亦在前開三號庫房內，於丁○○默示
    同意下，推由乙○○將其職務上掌管如上開型號之槍管五支、擊針五支帶出上開
    庫房；再於九十二年一月間某日，同在上開三號庫房內，於丁○○默示同意下，
    推由乙○○將其職務上掌管如上開型號之槍管六支、擊針三支攜出上開庫房，且
    乙○○、丁○○二人均以變易持有為所有之意思，將前開槍管共十六支、擊針十
    三支予以侵占入己，而未經許可無故持有上開槍管及擊針。乙○○於取得前開槍
    管、擊針後，即單獨基於意圖營利之概括犯意，利用其休假返家之機會，將上開
    槍管、擊針夾帶出營區，並以非其所有之行動電話與甲○○（於本院另案審理中
    ）聯絡後，即分別在九十一年十月間某日、九十一年十一月間某日及九十二年一
    月間某日，各在彰化縣和美鎮○○○○路段道路旁，未經許可，即以每支約新臺
    幣（下同）三千元至三千五百元不等之代價，分三次各販賣槍管五支、擊針五支
    ；槍管五支、擊針五支；槍管六支、擊針三支予甲○○而轉售圖利，所得款項均
    供己花用。嗣因員警於九十二年十一月十七日持搜索票至楊正帆位於臺北縣中和
    市○○路三三五巷五弄四號搜索，當場查扣前開制式槍管一支，再經由楊正帆供
    出該槍管來源，而循線查獲甲○○、乙○○，且經由乙○○供述，另循線逮捕丁○○。
二、案經彰化縣警察局移送臺灣彰化地方法院檢察署檢察官偵查起訴。
    理  由
一、訊據被告乙○○固坦承：曾於上開服役期間內，自右揭兵材庫庫房內，共取走槍
    管十六支、擊針十三支，且將前開槍管十六支、擊針十三支均交付甲○○等情，
    而被告丁○○則坦認：伊係擔任前開兵材庫庫房之庫兵，負責管理該兵財庫物品
    撥發、管理等情，惟被告二人均矢口否認涉有前開犯行，被告乙○○辯稱：伊並
    非負責管理槍管、擊針之人員，且伊所取得之槍管、擊針係無償提供給甲○○供
    其收藏，而因平時該庫房即無管制，進出之人很多均不用登記，故其即將十六支
    槍管及十三支擊針送給甲○○，其在警詢時自白，係因遭到員警將其蒙上雙眼，
    且以類似書籍之物品敲打其頭部，再以手撞搥胸部及脊椎，又員警陳稱倘其願意
    配合，會向檢察官求情輕判且交保，而其至鈞院受訊時，亦認為員警會代為求情
    ，故仍表示係經過丁○○同意云云。被告丁○○則辯以：其雖係管理兵材庫，但
    其自接管至退伍交接，均未曾見過槍管，其所管理之物品僅限於防潮箱、防彈背
    心等物，而槍管及擊針係軍官排長以上管理，其從未看過有人從倉庫中將槍管取
    出，因該兵材庫僅係放軍用零、副件，故平時進出無庸登記，至於其在警詢時承
    認部分案情，係因其甫結婚六日即遭警察逮捕訊問，而在警局時，警察要求其配
    合，並拿乙○○先以製作完成之筆錄供其閱讀，要求其照著被告乙○○筆錄說，
    訊問時警察聲音很大，讓其覺得遭脅迫云云。辯護人則為被告丁○○以：被告丁○○於偵訊及聲押庭法官訊問時，固均未表明警訊自白為非任意性，惟係因遭承
    辦警員以翻異供詞將遭羈押，無法返家過年等之利誘威脅下，乃未敢即時澄明其
    警詢自白之非任意性；且被告丁○○於員警詢問是否同意接受夜間訊問時，曾表
    示很累想休息，但因員警說才開始問即要休息，丁○○始改口說願意接受夜間訊
    問，是該同意夜間訊問有瑕疵；而該次警詢筆錄中之部分問答內容，應是被告受
    警察誘導所致；又第二份警詢筆錄中曾記載光碟故障重錄，停止時間長達二十四
    分鐘沒有錄音、錄影，待重新錄音、錄影後，即由被告丁○○直接照著電腦螢幕
    上之筆錄朗讀；又公訴人雖提出軍品存量卡，證明系爭三號庫房內放置之槍管、
    擊針，分別自八十八年十一月十七日起至九十三年一月八日及八十九年十一月十
    五日起至九十三年一月五日止，分別短少三十六支、三十二支，惟不能證明該短
    少事實均係在被告丁○○任職期間短少，且依該軍品存量卡，已足見被告丁○○
    在九十年七月十八日至九十二年五月四日任職期間，從未經手該槍管及擊針數量
    之清點，亦未曾負責撥發等語辯護。
  (一)按被告之自白，須非出於強暴、脅迫、利誘、詐欺或其他不正之方法，且與事實
    相符者，始得採為證據，如果被告之自白，係出於不正之方法，並非自由陳述，
    即其取得自白之程序，已非適法，則不問自白內容是否確與事實相符，因其非係
    適法之證據，即不能採為判決基礎，故審理事實之法院，遇有被告對於自白提出
    刑求之抗辯時，應先於其他事實而為調查，最高法院二十三年度上字第八六八號
    著有判例可資參照。經查：本件被告乙○○於警偵訊及本院羈押訊問時，曾就犯
    罪事實為完全自白，而被告丁○○就其個人所涉犯罪事實，亦曾於警偵訊及本院
    羈押訊問時為部分自白，惟其等於本院審理時均已抗辯自白任意性，從而，本院
    自應先就被告二人前所為之自白是否出於任意性，先為說明。經查：
   就被告乙○○部分，其雖抗辯其警詢所為自白係遭員警刑求、利誘，才會在警
     詢、當日檢察官偵訊及法院為羈押訊問時，均為同一自白，並聲請傳喚證人甲○○證明確有刑求一事；辯護人則為被告乙○○辯稱：乙○○在員警諭知可選
     任辯護人際，曾說辯護人到場也是在那邊坐，導致其被誤導，對被告防禦權受
     影響等語。惟查：(1)證人甲○○於本院九十三年五月二十四日訊問時雖證稱：
     乙○○於警局刑事五組辦公室接受訊問時，其亦在場，當時警察詢問乙○○槍
     管之來源，乙○○原說係上網認識的，警察即要求乙○○上網找尋，之後有警
     員將乙○○帶到柱子旁邊，並有數名警員分別以書、徒手搥打乙○○之頭部、
     胸部及脊椎，且嚇稱要乙○○配合，否則被打死都不知道等語（見本院該日筆
     錄），惟查證人甲○○於同日庭訊時亦證稱：當時其及乙○○所待之刑事五組
     辦公室大門係開啟著，辦公室外即是走廊，再出去就是中庭，乙○○係在門一
     進來就看得到的大柱子被打等語，衡之依據證人甲○○前開所述，被告乙○○
     遭毆之地點係在多人可共見共聞之公開場所，且當時尚非深夜，衡情員警應無
     在該處任意毆打、脅迫被告乙○○取供之可能；況被告乙○○於當日檢察官偵
     訊及本院聲請羈押訊問時，均未曾提及於警局時遭毆，被告乙○○亦自承並未
     受傷，從而，實難憑與本案亦有利害關係之證人甲○○前開證述，即認被告乙○○辯稱其警詢自白係遭刑求、脅迫。是被告乙○○之警詢自白尚非基於刑求
     所致。(2)辯護人雖辯以被告在接受警詢時，因辯護人未在場，導致被告防禦權
     受影響等語，惟經本院於九十三年六月七日當庭勘驗被告乙○○警詢光碟，於
     光碟時間一月八日零時五十四分，訊問員警詢問乙○○有無要請辯護人來這裡
     ，乙○○手放在腿上攤開有遲疑作疑問狀，然後詢問的員警就再詢問他一次有
     要請律師嗎，負責紀錄的員警就告知律師來也是坐在旁邊，他要是對案情多說
     什麼我們就會請他出去等情，此經本院製成勘驗筆錄可稽，惟此乃員警於訊問
     時，就辯護人到場之功能依其個人經驗所為闡述，衡之被告乙○○當時已係二
     十五歲之成年男子，復係專科畢業，並已服役退伍，其應已有相當之智識、能
     力自由判斷對其自身利害相關之事，況觀諸前開光碟勘驗內容，被告乙○○本
     對其是否選任辯護人即有遲疑，其縱因員警前開言語而未選任辯護人到場，亦
     係被告乙○○自由意志判斷後之選擇，尚難認對其防禦權有所侵害。(3)被告乙○○在接受員警詢問時，並無受脅迫情事，且其於接受員警詢問時，偶有先行
     沈默，惟於員警勸導均有錄音、錄影會影響其犯後態度時，乙○○就主動三次
     交付槍枝時、地、對象陳述如事實欄所載，此有本院前開勘驗筆錄可參，衡之
     被告乙○○接受警詢時，不僅態度從容，且其當時亦表明並非每次交付槍管、
     撞針予甲○○均曾收取代價，應可認被告乙○○之警詢自白係出於任意性。而
     被告乙○○復自承在檢察官偵訊及本院進行羈押訊問時，未遭任何不正對待，
     從而，被告乙○○於檢察官偵訊及本院羈押訊問時所為之自白，當然亦係本於
     任意性。
   就被告丁○○部分，(1)辯護人雖為被告丁○○辯護稱：被告丁○○之夜間同意
     訊問，並非出於自由意識等情，惟查，經本院勘驗當日警詢光碟，於一月八日
     二十時○一分三十四秒，員警詢問被告丁○○現在為夜間二十時○一分精神狀
     態如何，是否願接受警方詢問，丁○○答稱我今天早上都沒有睡覺，我想先休
     息一下，明天再問好嗎，製作筆錄員警你現在就這樣子了，丁○○有說一句話
     ，但是從光碟中聽不出來，負責詢問的員警就說不然這樣先問一下，等一下再
     問，你覺得如何，員警就再詢問一次你現在精神狀況如何，丁○○就答稱還可
     以要不然現在先問，負責紀錄筆錄員警對丁○○說你如果等一下累了再休息，
     丁○○就答好等情，此有本院製成之勘驗筆錄可參，衡之雖員警在被告丁○○
     最初表示期望休息時，曾勸導被告丁○○接受夜間訊問，惟查，員警當時態度
     和緩，並已表示若真得累了就休息，而被告丁○○在自主考慮後，最終決定願
     意接受夜間訊問，且於警詢筆錄上簽名，此有該次警詢筆錄可稽（見彰警刑字
     第０九三００一七一七五號警卷第二頁），是被告丁○○於九十三年一月八日
     夜間在警局之訊問，應係經過被告丁○○自由意識下自主同意，尚難僅因被告
     丁○○於同意前曾有猶豫，且員警曾曉諭可先行製作筆錄等情形，逕認被告丁○○所為同意夜間訊問之意思表示有瑕疵；(2)至辯護人為被告丁○○辯護於九
     十三年一月九日所製作之第二份筆錄後段錄音不連續部分，按刑事訴訟法第一
     百條之二準用同法第一百條之一規定，司法警察官或司法警察詢問犯罪嫌疑人
     時，應全程連續錄音；必要時應全程連續錄影。但有急迫情況且經記明筆錄者
     ，不在此限。考其立法目的，在於建立訊問筆錄之公信力，並擔保訊問程序之
     合法正張；亦即在於擔保犯罪嫌疑人對於訊問之陳述，係出於自由意思及筆錄
     所載內容與陳述相符。如果犯罪嫌疑人之陳述係屬自白，並基於自由意思而非
     出於不正之方法，且其自由之陳述與事實相符，縱令對其訊問時未經全程連續
     錄音或錄影，至訊問程序稍嫌瑕疵，仍難謂其自白之筆錄，無證據能力（最高
     法院八十八年度臺上字第五七六二號、九十二年度臺上字第二四一一號、第二
     八七四號、第二九一０號、第四一二三號等判決參照）。經查，本件被告丁○○於九十三年一月九日所製作之警詢筆錄，確有錄影不連續一情，已據本院勘
     驗屬實。惟查，證人即製作筆錄員警洪詩堯於本院審理時證稱：係因光碟忽然
     故障，無法儲存，才造成錄影不連續，待其發現，即先請丁○○再核對筆錄記
     載是否有誤，其並將光碟故障情事記載於筆錄中，且為了補強筆錄真實性，故
     請被告丁○○再看電腦螢幕確認等語（見本院審判筆錄），此情亦為被告丁○○所自承，是該段錄音不連續尚非係負責訊問之司法警察惡意所為，且該後段
     錄音不連續之理由即光碟故障，亦已記載於筆錄，縱因製作筆錄員警未在當時
     即刻找出究竟光碟係於何處故障，致筆錄上之記載處與實際故障處略有出入，
     惟該出入影響不大；且光碟故障後，員警為與被告丁○○再度確認光碟故障時
     所為之訊問過程，令丁○○依照電腦螢幕上之記載朗誦筆錄，惟該部分之筆錄
     記載，顯與本案無關，亦難僅因該故障後筆錄製作過程之瑕疵，遽認被告丁○○之前有完整連續錄音、錄影之筆錄亦無證據能力；(3)另辯護人為被告丁○○
     辯稱警詢筆錄係遭誘導等情，並指出可見錄影光碟第一片一月八日二十時二十
     四分二十六秒、一月八日二十時四十二分二十二秒、一月八日二十時四十八分
     四十七秒等片段，而經本院勘驗前開警詢光碟，員警於提問時，固係以誘導方
     式為之，惟司法警察訊問被告過程中，倘有共犯或被害人曾就相關事實先為供
     述，員警為確認案情，並無禁止誘導訊問之規定，是縱員警曾提示被告乙○○
     之筆錄，僅需員警無其他不當利誘，被告欲為何種供述，均係本於其自由意志
     所為，尚為法之所許；至被告丁○○雖辯稱：員警告以翻異前詞將遭羈押，無
     法返家過年等詞，而予以利誘云云，惟查，倘員警確曾告以上情，何以被告丁○○於警詢、檢察官初次偵訊時為同一陳述，而仍遭檢察官聲請法院予以羈押
     時，未能在法院進行羈押訊問時，就其所認遭利誘之情予以陳述，並進一步將
     其在警詢筆錄中自認所為之不實陳述加以釐清，況被告丁○○於本院審理時亦
     自承不認為警察告知可免予羈押等情係屬真實等語，此外亦無其他證據足資證
     明員警有何利誘，尚難僅因員警訊問過程採用誘導式訊問，即認被告丁○○之
     自白係以不正方法取得；(4)又被告丁○○陳稱因警局內員警人多，故會害怕云
     云，惟查，警局本係員警辦公場所，警局內有許多警員留守，亦屬常態，被告
     丁○○未能說明員警曾為何不法情事，逕以警局人多，其會害怕云云陳述，實
     難為其有利之認定。綜上所述，應可認被告丁○○之警詢自白係出於任意性。
     而被告丁○○復自承在檢察官偵訊及本院進行羈押訊問時，未遭任何不正對待
     ，從而，被告丁○○於檢察官偵訊及本院羈押訊問時所為之自白，當然亦係本
     於任意性。
  (二)就被告乙○○被訴與被告丁○○共同連續侵占軍用物品槍管、擊針後，即將之販
    賣予甲○○一節，業據被告乙○○於九十三年一月八日警詢及偵訊時陳稱：其曾
    售出國軍製造，刻有ＭＰ字樣之九０制式手槍槍管及擊針予甲○○，分別是在九
    十一年十月間、九十一年十一月間仍為現役軍人時，均在彰化縣和美鎮○○道路
    旁，各以新臺幣一萬二千元、一萬元代價，每次各售出五支槍管（均附擊針），
    且其售予甲○○之槍管及擊針，均是其服役期間自服務單位庫房中取出，因其與
    管理中興三號庫房之學長丁○○熟識，且丁○○告知庫房內槍管、擊針等財產帳
    冊混亂，故經丁○○同意，分三次取出槍管、擊針，其中第一次係丁○○將槍管
    、擊針交給其，第二、三次則係經由丁○○同意拿取等語（見彰警刑字第０九三
    ００一七一五０號卷第二頁至第四頁，偵字第五四八號卷第八頁），且據證人即
    向被告乙○○購買前開槍管、擊針之甲○○於九十三年一月七日警訊時證稱：其
    販售槍管之來源係由其撥打乙○○電話，委託其以每支三千元至三千五百元不等
    之代價購買，而購買槍管時，每支槍管均附有一支擊針等語（見彰警刑字第０九
    三００一七一七五號警卷第三三頁至第三四頁）；且其於九十三年一月七日檢察
    官訊問時具結後，再度證稱：其槍管係透過乙○○取得，共分三次，第一次數量
    為五支，第二次五支，最後一次則在九十二年四、五月間，乙○○一支槍管賣其
    三千至三千五百元，前二次是三千元，最後一次是三千五百元，乙○○係其女友
    之堂弟等語（見偵字第四九三號影卷第一五頁），並有證人甲○○具結之證人結
    文一紙在卷可稽（偵字第四九三號影卷第一九頁），另卷附監聽譯文，係證人即
    當時任職彰化海巡署機動查緝隊隊員丙○○依照監聽錄音帶核實所為記載之情，
    業據證人丙○○於本院審理時證稱屬實（見本院審判筆錄），而依據監聽譯文所
    載「Ａ：這個是我女朋友的弟弟，她的『叔輩』（臺語發音）弟弟，『站』（臺
    語發音）自己『舅仔』就對了‧‧‧。」、「Ａ：他說他那邊還有五支，如果要
    ，他說一支要賣八千，這樣要把他拿嗎？」「Ｂ：不要啦！這樣太貴。」、「Ａ
    ：他現在還在當兵，我女朋友『站』我的『舅子』，他現在還當兵，他說他這樣
    ，他到時候會拖他下去。」，此有彰化機動查緝對電信監察譯文二紙在卷可稽（
    見偵字第五四八號卷第二八頁證物袋），衡之證人甲○○於警詢時陳稱：監聽譯
    文係其與李煌南之對話，且乙○○係其女友之堂弟等語，已足認該監聽譯文中代
    號「Ａ」應即係甲○○；代號「Ｂ」則係李煌南，而甲○○於電話中所提及之其
    女友叔字輩仍在服役之堂弟，應即係被告乙○○。而依照前開監聽譯文內容，被
    告乙○○在該次四月份槍管買賣雖未成交，惟亦可從前揭譯文得知，被告乙○○
    交付槍管、擊針予證人甲○○係為圖利，應非如被告乙○○、證人甲○○嗣後改
    稱僅係為代為保管、收藏而已，況經本院當庭勘驗被告乙○○之警詢光碟片，被
    告係於詢問過程中，主動陳稱係以一支三千元代價在和美鎮道路上交付槍管，此
    經本院製成九十三年六月七日勘驗筆錄可稽，更足徵被告乙○○於將系爭槍管、
    擊針交付甲○○時，曾收取相當代價，此外，尚有槍管照片二張在卷可憑（見偵
    字第五四七號卷第四四頁），前情足信為真實。至證人甲○○於本院審理時證稱
    ：其曾在九十一年十月、十一月，九十二年一月，三次在彰化縣和美鎮道路旁，
    自乙○○處收受槍管及擊針，當時其並未交付任何物品給乙○○，僅係受乙○○
    之託代為保管、收藏，其之前在警局及檢察官偵訊時陳稱係以金錢購買，是因受
    員警刑求、利誘，隨意捏造等語（見本院審判筆錄），惟查證人甲○○於當日庭
    訊時，亦證稱並未受傷，且檢察官偵訊時，並無不法情事，態度亦不兇，其於檢
    察官詢問有無遭刑求時，亦表示沒有等語（見本院審判筆錄），衡之證人甲○○
    於檢察官偵訊時，係以證人身分具結後陳述，且於檢察官再度確認警詢自白有無
    遭刑求時，亦自承未經刑求，則證人甲○○於較接近案發、甫遭司法機關調查時
    ，在警詢所為之陳述，顯具有較為可信之情況，且其於檢察官偵訊時具結所為陳
    述，復無顯然不可信之情況，參諸刑事訴訟法第一百五十九條之二及第一百五十
  九條之一之規定，證人甲○○於警訊時所為證述，自得採為證據。其嗣後於本院
    審理時翻異前詞，應係為己及被告乙○○迴護之詞，較不足採。至證人甲○○於
    警詢時固未具結，惟查，證人於警詢時之陳述本無需具結，從而辯護人以此辯稱
    證人甲○○警詢所為陳述無證據能力，尚屬誤會。綜上所述，被告乙○○被訴前
    開犯行，事證明確，其犯行已堪認定。
  (三)就被告丁○○被訴與被告乙○○共同連續侵占軍用物品槍管、擊針之犯行，業據
    被告丁○○於警、偵訊及本院為羈押訊問時自承：其曾在九十一年十月份間仍擔
    任兵材庫庫兵時，某日下午二點半見到當時擔任管理建材之一兵乙○○拿包包裝
    槍管、擊針各五支，其雖勸乙○○但未果，可是因其害怕向上級報備，會讓乙○○有當不完的兵，而當時帳冊又很亂，才未報備，乙○○取走槍管、擊針時係說
    為了好奇、好玩，其完全沒有得到任何好處等語（本院聲羈卷第四頁背面至第五
    頁），且據被告乙○○於警偵訊及本院羈押訊問時，陳稱：因其與管理中興三號
    庫房之學長丁○○熟識，且丁○○告知庫房內槍管、擊針等財產帳冊混亂，故經
    丁○○同意，分三次取出槍管、擊針，其中第一次係丁○○將槍管、擊針交給其
    ，第二、三次則係經由丁○○同意拿取等語，另有證人即海軍補保大隊中隊長黃
    其彥於偵訊時就被告丁○○在九十二年五月四日退伍前係擔任中興三號庫之庫房
    管理等情證述綦詳（見偵字五四七號卷第二五頁背面），是上情堪以認定。至被
    告乙○○嗣後於本院審理時，雖以證人身分證稱：其都是利用早上許多人在三號
    庫房處聊天時，分三次將槍管十六支、擊針十三支放入褲子口袋內領出，其在警
    局時會說出丁○○，係因警察要求其配合，會求情不會遭羈押，且其遭員警逮捕
    時，警察即告知已經調查完畢，就是其與丁○○二人共犯，其才會指明丁○○等
    語（見本院審判筆錄）。惟查被告乙○○於檢察官已向本院聲請羈押時，仍陳稱
    係經丁○○同意拿出系爭槍管、擊針，倘員警確曾以求情免予羈押利誘，則被告
    焉有於檢察官向本院聲請羈押時，仍為一貫之陳述，是被告乙○○事後所辯，應
    係迴護被告丁○○之詞，顯不足採；又本件係因被告乙○○之供述，始追查鎖定
    被告丁○○，而被告乙○○、丁○○二人均陳稱彼此素無怨隙，被告丁○○甚而
    於被告乙○○偶爾缺錢時，願意借錢予被告乙○○，顯見二人應有私交，倘被告
    丁○○未曾同意、許可被告乙○○將系爭槍管、擊針攜出、佔為己有，被告乙○○焉有可能在警偵訊及本院初次訊問時，故意誣指被告丁○○本件法定刑非輕之
    罪。是被告乙○○嗣後翻異前詞，顯係為迴護被告丁○○之詞。至於公訴人所提
    出之存量卡等物品，雖不能證明該存量卡上短少之物品，均係在被告丁○○任職
    期間短少，且依據卷附之槍管、擊針軍品存量卡（見偵字第五四七號卷第一六頁
    、第一七頁），均無被告丁○○經手槍管、擊針清點、撥發之紀錄，惟被告乙○○取走槍管、擊針之時間，係在九十一年十月至九十二年一月，業據被告乙○○
    陳稱在卷，而該段期間被告丁○○確係擔任該三號庫房之庫管，此亦為被告二人
    所自承，是被告乙○○確係在被告丁○○擔任庫管工作時，三次取走槍管、擊針
    ；且縱被告丁○○從未經手槍管、擊針之數量清點，此亦與被告丁○○是否任由
    被告乙○○取走系爭槍管、擊針無涉；而卷附擊針存量卡上，存有多處塗改且未
    經權責人員簽章以示負責等情，此有前開存量卡在卷可稽，更足稽證被告乙○○
    於偵訊時陳稱：因與丁○○熟識，故向丁○○表示倉庫這麼亂，可否拿槍管，經
    丁○○同意等語（偵字第五四八號卷第八頁背面），係屬真實。從而被告二人確
    係利用庫房管理鬆懈、軍品帳目混亂之機會，共同侵占系爭槍管、擊針。另證人
    即亦曾擔任中興三號庫房庫管之戊○○、林于超於本院審理時雖均證稱：其與丁○○曾共同管理中興三號庫房，但管理庫房期間，丁○○亦可獨自去庫房辦理事
    情，該庫房若僅係要撥發小零件時，僅需由其將物品拿出，並做好帳即可，而因
    中興三號庫房所擺放之物品極多，根本無法清點完畢，於其管理期間，從未曾撥
    發過槍管，其亦不知情槍管係置於何處，衛兵僅會清點所領物品，不會搜身等語
    （見本院審判筆錄），然縱證人戊○○、林于超對於中興三號庫房內有無槍管、
    擊針不清楚，且亦不知情該物品係擺放在何處，惟此與被告丁○○是否知情，及
    是否同意被告乙○○取走系爭槍管、擊針無涉。又被告丁○○、乙○○二人雖曾
    於警詢時，手繪取走槍管、擊針之現場圖一紙，此有該現場繪製圖各一紙附卷可
    稽（見彰警刑字第０九三００一七一七五號警卷第一二頁、第四六頁），惟衡之
    被告二人於繪製該現場圖時，不僅方位全然不同，且就其他相對位置之繪製亦均
    有異，極有可能係因記憶誤差及方位錯認所致繪製地點不一，尚難逕因被告二人
    所繪製之現場圖不一致，即為被告二人有利之認定。是綜上所述，被告丁○○被
    訴上開犯行部分，事證明確，其犯行應堪認定。
二、按現役軍人犯陸海空軍刑法之罪後，喪失現役軍人身分者，仍適用陸海空軍刑法
    處罰，陸海空軍刑法第三條定有明文。被告二人為上開行為時具有現役軍人身分
    ，業如前述，自有陸海空軍刑法之適用。是被告乙○○與負責管理兵材庫對該庫
    房內之槍管、擊針具有事實上管領力之被告丁○○，共同三次將屬於制式軍用武
    器主要組成零件之槍管十六支、擊針十三支易持有為所有，嗣後並獨自將前開槍
    管十六支、擊針十三支販賣予證人甲○○，核其此部分所為，係犯陸海空軍刑法
    第六十四條第三項侵占軍用物品罪及同法第六十五條第三項未經許可販賣軍用武
    器之主要組成零件罪。被告丁○○係兵材庫庫兵，竟與被告乙○○共同將其職務
    上掌管之槍管十六支、擊針十三支易持有為所有，則其所犯，係陸海空軍刑法第
    六十四條第三項侵占軍用物品罪。被告二人未經許可持有軍用武器主要組成零件
    之低度行為，均為侵占之高度行為所吸收，不另論罪。又被告乙○○雖非從事兵
    材庫庫兵，而對該兵材庫內之槍管、擊針無事實上持有狀態，惟其係與有事實上
    持有狀態之被告丁○○共同實施犯罪，依刑法第三十一條第一項規定，仍為共同
    正犯。被告乙○○連續三次侵占軍用物品槍管、擊針並未經許可販賣該屬主要組
    成零件之槍管、擊針，及被告丁○○連續三次侵占軍用物品槍管、擊針之犯行，
    各時間緊接，分別觸犯構成要件相同之罪，顯均係基於概括犯意為之，皆為連續
    犯，應各依刑法第五十六條規定，分別以一罪論，並均加重其刑。被告乙○○連
    續侵占前開槍管、擊針之目的即在於販賣圖利，是其所犯前開二罪間，有方法目
    的之牽連關係，應從一重之連續未經許可販賣軍用武器之主要組成零件罪。爰審
    酌被告乙○○、丁○○二人均素行良好，此有臺灣高等法院被告全國前案紀錄表
    存卷可按，被告丁○○因一時失慎，於被告乙○○請託下，同意與被告乙○○共
    犯前開之罪行，而被告乙○○於經警逮捕後，曾充分配合並因而查緝到共犯丁○○，惟被告乙○○於取得前開槍管、擊針後即自行販售，且其等侵占、販售之槍
    管達十六支、擊針達十三支，雖被告丁○○並未因此得利，且被告乙○○因此所
    得利益非極鉅，惟對國家安全及社會治安之危害非輕等一切情狀，核情各量處如
    主文所示之刑。末查被告丁○○前未曾受有期徒刑以上刑之宣告，此有臺灣高等
    法院被告全國前案紀錄表存卷可按，其因一時短於思慮，致觸犯本案犯行，且其
    有正當職業，經此刑之教訓，當知所警惕，應無再犯之虞，本院認為前開對其宣
    告之刑，以暫不執行為適當，爰宣告緩刑五年，惟被告丁○○僅因受被告乙○○
    慫恿，即為本件嚴重犯行，其顯對法律未有適當之認識，為使其有正確之法律觀
    念並提供必要之協助及督促，爰依法宣告緩刑期內付保護管束，俾由地方法院檢
    察署之觀護人予以適當之督促，並發揮附條件緩刑制度之立意及避免短期自由刑
    執行所肇致之弊端。至被告二人所侵占之槍管十六支、擊針十三支，雖均未扣於
    本案，然該物品均係屬手槍之主要組成零件，為槍砲彈藥刀械管制條例第四條第
    二項、第一項第一款所稱之槍砲，依同條例第五條之規定，非經中央主管機關許
    可不得製造、販賣、運輸、持有及轉讓，係違禁物，且乏證據足以證明該違禁物
    均已滅失，自應依刑法第三十八條第一項第一款規定，宣告沒收。
三、公訴意旨另略以：被告丁○○與被告乙○○共同基於意圖營利之概括犯意聯絡，
    分三次將其等侵占所得之槍管、擊針販賣予甲○○轉售圖利，因認被告丁○○另
    涉犯陸海空軍刑法第六十五條第三項未經許可販賣軍用武器之主要組成零件罪嫌
    。按犯罪事實應依證據認定之，無證據不得認定犯罪事實，又不能證明被告犯罪
    者，應諭知無罪之判決，刑事訴訟法第一百五十四條第二項、第三百零一條第一
    項分別定有明文；又按被告或共犯之自白，不得作為有罪判決之唯一證據，仍應
    調查其他必要之證據，以察其是否與事實相符，刑事訴訟法第一百五十六條第二
    項定有明。經查，本件公訴人認被告丁○○與被告乙○○共犯前開未經許可販賣
    軍用武器之主要組成零件罪嫌，就被告丁○○涉案部分，僅以被告乙○○自白曾
    將所賣得款項償還被告丁○○借款，餘款並由二人朋分花用，而認被告丁○○與
    被告乙○○就此部分具有犯意聯絡。惟被告乙○○前開所述，業據被告丁○○自
    警詢至本院審理時均堅詞否認，並辯稱：其雖曾借貸金錢予被告乙○○，惟被告
    已以現金及手機抵債方式清償，其不知情被告乙○○如何處理所得之槍管、擊針
    等語，從而，此部分既無其他補強證據足資證明共犯乙○○所述為真，參諸前開
    規定，實乏證據足資認定被告丁○○此部分犯行，本應為無罪之諭知，惟公訴意
    旨認此部分與前開經本院認定被告丁○○有罪部分，有牽連犯之裁判上一罪關係
    ，爰不另為無罪之諭知，附此敘明。
據上論斷，應依刑事訴訟法第二百九十九條第一項前段，陸海空軍刑法第三條、第六
十四條第三項、第六十五條第三項、第十三條，刑法第三十一條第一項、第二十八條
、第五十六條、第五十五條、第七十四條第一款、第三十八條第一項第一款、第九十
三條第一項，判決如主文。
本案經檢察官吳怡盈到庭執行職務
中      華      民      國    九十三    年      七      月     十五     日
                                臺灣彰化地方法院刑事第三庭
                                    審判長法官  余 仕 明
                                    法      官  黃 玉 齡
                                    法      官  簡 婉 倫
右正本證明與原本無異。
如不服本判決，應於判決送達後十日內，向本院提出上訴狀( 須附繕本 )。
                                    法院書記官  林 盛 輝
中      華      民      國    九十三    年      七      月     十五     日
附錄本案論罪科刑法條
陸海空軍刑法第六十四條
竊取或侵占軍用武器或彈藥者，處三年以上十年以下有期徒刑。
意圖供自己或他人犯罪之用，而犯前項之罪者，處無期徒刑或十年以上有期徒刑。
竊取或侵占第一項以外之軍用物品者，處一年以上七年以下有期徒刑。
前三項之未遂犯，罰之。
犯第一項或第三項之罪，情節輕微者，處五年以下有期徒刑。
陸海空軍刑法第六十五條
未經許可，製造、販賣或運輸軍用武器或彈藥者，處死刑、無期徒刑或十年以上有期
徒刑。
意圖供自己或他人犯罪之用，而犯前項之罪者，處死刑或無期徒刑。
未經許可，製造、販賣或運輸軍用武器或彈藥之主要組成零件者，處無期徒刑或七年
以上有期徒刑。
前三項之未遂犯，罰之。
